【裁判字號】    99,上更(一),167
【裁判日期】    990826
【裁判案由】    毒品危害防制條例
【裁判全文】
臺灣高等法院臺南分院刑事判決     99年度上更(一)字第167號
上  訴  人  乙○○
即  被  告
上列上訴人因毒品危害防制條例案件，不服臺灣臺南地方法院99
年度訴字第74號中華民國99年1 月29日第一審判決（起訴案號：
臺灣臺南地方法院檢察署98年度毒偵字第1987號），提起上訴，
經判決後，最高法院第一次發回更審，被告於本院審理中就被訴
事實為有罪之陳述，經裁定依簡式審判程序審理，判決如下：
    主    文
原判決關於乙○○施用第一級毒品部分撤銷。
乙○○施用第一級毒品，處有期徒刑柒月。
    事    實
一、乙○○前因施用毒品案件，經臺灣高雄地方法院96年度毒聲
    字第2002號裁定送觀察勒戒，後因認有繼續施用之傾向，經
    裁定令入戒治處所強制戒治，於民國98年2 月11日停止戒治
    釋放出所，並經臺灣高雄地方法院檢察署98年度戒毒偵字第
    64號不起訴處分確定。詎仍未戒除毒癮，仍基於施用第一級
    毒品犯意，於98年9 月1 日6 時許，在臺南縣善化鎮○○路
    2 之2 號「凱怡汽車旅館」內，以將海洛因加入香菸內點燃
    吸食方式，施用第一級毒品海洛因1 次。嗣於同日13時30分
    許，警於在上開汽車旅館臨檢查緝販毒者時，在未有偵查犯
    罪職務之機關或公務員發覺其為吸毒犯罪人前，即向到場之
    臺南縣警察局善化分局偵查隊員警，主動表示其有吸食毒品
    ，並接受裁判，經警扣得海洛因5 小包、安非他命2 包、吸
    食器1 組、電子磅秤1 個、夾鍊袋6 包及行動電話3 支等物
    。
二、乙○○於同日警詢時，即供出並指認其施用之第一級毒品海
    洛因，係於98年8 月30日向綽號「阿嘉」之甲○○購買，並
    配合警員以行動電話與甲○○聯絡，由警員在臺南縣善化鎮
    ○○路268 號米蘭汽車旅館502 室查獲甲○○；而甲○○被
    查獲後，於警詢時亦承認於98年8 月底有販賣海洛因予乙○
    ○之事實，經警將甲○○涉嫌販賣第一級毒品犯行，移送臺
    灣臺南地方法院檢察署偵辦。
三、案經臺南縣警察局善化分局報告臺灣臺南地方法院檢察署檢
    察官偵查起訴。（乙○○涉嫌販賣毒品部分另案偵辦、涉嫌
    施用第二級毒品部分，業經本院判決有期徒刑3 月確定，均
    非本案審理範圍）。
    理    由
一、本件上訴人即被告乙○○所犯為死刑、無期  徒刑、最輕本
    刑為3 年以上有期徒刑以外之罪，於本院審理中就被訴事實
    為有罪之陳述，經審判長告知簡式審判程序之旨，並聽取公
    訴人、被告等之意見後，合議庭認為適宜，依刑事訴訟法第
    273 條之1 第1 項規定，裁定進行簡式審判程序，有關本件
    證據之調查，不受刑事訴訟法第159 條第1 項、第161 條之
    2 、第161 條之3 、第163 條之1 及第164 條至第170 條規
    定之限制，先予敘明。
二、上揭犯罪事實，迭據被告乙○○於警詢、偵查及法院審理時
    自白不諱，被告經警採集之尿液送檢驗結果，呈嗎啡陽性反
    應，並有尿液送驗編號暨年籍對照表、長榮大學尿液檢驗確
    認報告等附卷可稽，足認被告之自白與事實相符，事證明確
    ，犯行堪以認定。
三、查海洛因為毒品危害防制條例第2 條第2 項第1 款所規範之
    為第一級毒品。核被告吸食海洛因之行為，係犯毒品危害防
    制條例第10條第1 項施用第一級毒品罪；其施用前持有第一
    級毒品之低度行為，為施用之高度行為所吸收，不另論罪。
    被告在未有偵查犯罪職務之機關或公務員發覺其為吸毒犯罪
    人前，即自動向到場之員警供承吸食毒品，接受裁判，已據
    承辦員警許文煒於本院上訴審證稱：「（你們攔下被告時，
    被告是否主動承認有吸食毒品？）應該是攔下被告時，被告
    有主動說他有吸食毒品，並配合我們辦案，並供出毒品來源
    」等語明確（見本院上訴卷第36頁），符合自首要件，爰依
    刑法第62條前段規定減輕其刑。又被告於被查獲當日警詢時
    ，即供出並指認其施用之第一級毒品海洛因，係於98年8 月
    30日向綽號「阿嘉」之甲○○購買，並配合警員以行動電話
    與甲○○聯絡，由警員在臺南縣善化鎮○○路268 號米蘭汽
    車旅館502 室查獲甲○○；而甲○○被查獲後，於警詢時亦
    承認於98年8 月底有販賣海洛因予乙○○之事實，經警將甲
    ○○涉嫌販賣第一級毒品犯行，移送臺灣臺南地方法院檢察
    署偵辦，有被告、甲○○各自於98年9 月2 日警詢筆錄及臺
    南縣警察局善化分局指認犯罪嫌疑人紀錄表、刑事案件報告
    書在卷可參（見警卷第6 、7 、8 、17之3 、17之4 頁，偵
    查卷第1 、2 頁），與毒品危害防制條例第17條第1 項「供
    出毒品來源，因而查獲其他正犯」之規定相符，爰依該條項
    規定遞減輕其刑。
四、原審依上開毒品危害防制條例之規定，就被告施用第一級毒
    品部分予以論罪科刑，固非無見。惟被告主動向警方供出施
    用毒品之犯罪事實，合於自首要件，並供出毒品來源，因而
    查獲正犯甲○○，原判決未予審酌並依法減輕其刑，尚有未
    洽。被告上訴意旨以此指摘原判決不當，為有理由，應將原
    判決關於被告施用第一級毒品部分予以撤銷改判。爰審酌被
    告曾因施用毒品經強制戒治，仍無法戒除毒癮，再為施用，
    足見其戒毒意志薄弱，惟念施用毒品性質上屬自戕行為，尚
    未造成他人明顯之危害，及被告犯後坦認犯行，態度尚稱良
    好等一切情狀，量處如主文第2 項所示之刑。
五、扣案之物品，據被告於原審供稱：「（查扣之海洛因及安非
    他命是否係施用毒品剩餘的？抑或是涉犯其他毒品案件？）
    是其他涉案其他毒品案件」、「（你是否於98年9 月1 日13
    時30分許，在汽車旅館內遇警臨檢，當場為警扣得海洛因5
    小包、安非他命2 包、吸食器1 組、電子磅秤1 個、夾鍊袋
    6 包及行動電話3 支等物？）是的。電子磅秤1 個、夾鍊袋
    6 包及行動電話1 支等物也是和海洛因、安非他命一樣是另
    案涉犯販賣毒品的物品，跟本案沒有關係」、「（查扣之吸
    食器1 組是否為施用本案安非他命的器具？）是的」各等語
    （見原審卷第27頁正反面），可認海洛因5 小包、安非他命
    2 包、電子磅秤1 個、夾鍊袋6 包及行動電話3 支等物，均
    為被告另案涉嫌販賣毒品之物，除吸食器1 組係本案施用安
    非他命所使用，已經於施用第二級毒品罪判決沒收銷燬確定
    外，其餘扣案之海洛因5 小包、安非他命2 包、電子磅秤1
    個、夾鍊袋6 包及行動電話3 支等物，均與本罪無關，爰不
    予宣告沒收或沒收銷燬，附此敘明。
據上論斷，應依刑事訴訟法第369 條第1 項前段、第364 條、第
273 之1 第1 項、第299 條第1 項前段，毒品危害防制條例第10
條第1 項、第17條第1 項，刑法第11條前段、第62條前段判決如
主文。
本案經檢察官王碧霞到庭執行職務。
中    華    民    國    99    年    8     月    26    日
                  刑事第三庭  審判長法  官  蔡勝雄
                                    法  官  宋明中
                                    法  官  楊清安
以上正本證明與原本無異。
如不服本判決應於收受送達後10日內向本院提出上訴書狀，其未
敘述上訴理由者，並得於提起上訴後10日內向本院補提理由書（
均須按他造當事人之人數附繕本）「切勿逕送上級法院」。
                                    書記官  蔡蘭櫻
中    華    民    國    99    年    8     月    26    日
附錄本案論罪科刑法條全文：
毒品危害防制條例第10條：
施用第一級毒品者，處6 月以上5 年以下有期徒刑。
施用第二級毒品者，處3 年以下有期徒刑。

司法院資訊處製作；財團法人民間司法改革基金會備份。
